臺灣高等法院刑事判決
111年度上訴字第747號
上  訴  人  
即  被  告  陳富華

上列上訴人因傷害案件，不服臺灣新北地方法院110年度審訴字
第1221號，中華民國110年12月28日第一審判決（起訴案號：臺
灣新北地方檢察署110年度偵字第35775號），提起上訴，本院判
決如下：
    主  文
原判決撤銷。
陳富華犯過失傷害罪，處拘役拾伍日，如易科罰金，以新臺幣壹
仟元折算壹日。
    犯罪事實
一、陳富華於民國110年6月18日上午7時30分許，在新北市樹林
    區學府路與大成路口之福德宮空地，發動機車擬駛離該處時
    ，本應注意操控，避免碰撞，且依當時情形，並無不能注意
    之情形，竟疏未注意，起步後偏離路徑，失控衝向適於宮內
    點香參拜之余振吉，致余振吉受有左小指擦傷、左腳踝擦傷
    及臀部挫傷等傷害。
二、案經余振吉訴由新北市政府警察局三峽分局報請臺灣新北地
    方檢察署檢察官偵查起訴。
　　理  由
壹、證據能力
　　本院認定犯罪事實所憑之供述證據，檢察官、上訴人即被告
    陳富華均同意作為證據，經本院審酌各該陳述作成時之情況
    ，亦認為適當，而其他非供述證據之取得程序，並無違法或
    不當，因認均有證據能力。　　
貳、實體部分
一、認定犯罪事實所憑之證據及理由
　㈠被告起駛機車不慎撞傷告訴人余振吉之事實，業據其坦承不
    諱（見偵卷62頁），核與告訴人指訴情節相合（見偵卷11至
    13頁），並有診斷證明書（見偵卷33頁）、現場及傷勢照片
    （見偵卷35至37頁）、本院勘驗筆錄及所附現場監視錄影畫
    面擷圖（見本院卷63、69至83頁）在卷可稽，足認被告自白
    與事實相符。而告訴人遭被告機車撞擊後，同日前往醫院驗
    傷（見偵卷33頁），經診斷受有上開傷勢，與被告過失行為
    間有相當因果關係，亦屬灼然。本案事證明確，被告犯行堪
    予認定。
　㈡告訴及公訴意旨雖指被告故意衝撞告訴人，惟查，依現場監
    視錄影畫面顯示，被告坐上機車後，雖曾數度轉動機車把手
    ，調整機車方向，惟事發前機車突然左傾，快速前進，並於
    車頭撞到告訴人時，被告人車倒地，呈仰躺方式摔在地上等
    情，有本院勘驗筆錄及所附現場監視錄影畫面擷圖可稽（見
    本院卷63、69至83頁），核與一般正常操控下，得以即時因
    應，避免自身損害之本能反應有別。參以被告當時所駕駛者
    ，並非自己的機車，乃被告友人許淑語向蔡雅如借用後，轉
    借給被告騎乘，亦據證人許淑語（見偵卷27至30頁）、蔡雅
    如（見偵卷19至21頁）證述明確，從而被告是否熟悉該車狀
    態，並可嫻熟操控，亦非全然無疑。佐以告訴人指稱其與被
    告同為福德宮信徒，二人並無恩怨，不知被告為何騎車撞人
    等語（見原審卷38頁），是以被告何來故意駕車撞人之傷害
    動機，同有可疑。綜合前述事證，考量被告係向他人借用機
    車，與駕駛自己機車的操控熟練度，未必相同；肇事前，有
    反覆轉動把手挪動機車情形，可能影響操控的穩定性；機車
    左傾向前撞到告訴人後，被告自己仰摔地上，與一般利用機
    車故意撞人的情形迥異。此外，查無證據足認被告確有故意
    傷害告訴人，尚難僅憑被告在原審堅稱「不知道為什麼就撞
    到他（指告訴人）」之情形下，空泛表示承認起訴事實（見
    原審卷38頁），遽認被告故意騎車衝撞告訴人，因認被告辯
    稱其駕駛不慎，失控碰撞告訴人等語，應堪採信。
二、論罪
　  核被告所為，係犯刑法第284條前段之過失傷害罪。公訴意
    旨認被告係犯刑法第277條第1項之傷害罪，難認有據，已見
    前述，起訴法條固有未洽，惟其基本社會事實相同，並經本
    院當庭踐行告知程序，爰變更起訴法條。
三、撤銷改判之理由及科刑
　㈠原審以被告犯行事證明確，予以論罪科刑，固非無見。惟查
    ，本件被告起駛機車，違反注意義務，不慎撞傷告訴人，係
    犯過失傷害罪，業經本院論述如上，原判決未予詳查，認被
    告係犯故意傷害罪，容有未洽。被告執以指摘原判決不當，
    提起上訴，為有理由，應由本院撤銷改判。
　㈡爰以行為人之責任為基礎，審酌被告之素行狀況、過失情節
    、致告訴人所受傷勢；犯後雖坦承犯行，惟尚未與告訴人和
    解，亦未賠償損害；兼衡其教育程度、工作收入情形、生活
    狀況、經濟條件（見本院卷66頁）等一切情狀，量處拘役15
    日，並諭知易科罰金之折算標準。
據上論斷，應依刑事訴訟法第369條第1項前段、第364條、第300
條、第299條第1項前段，判決如主文。
本案經檢察官楊凱真提起公訴，檢察官董怡臻到庭執行職務。
中　　華　　民　　國　　111 　年　　5 　　月　　26　　日
              　　刑事第六庭    審判長法　官  劉方慈
                                      法　官  許曉微
                                      法　官  朱嘉川
以上正本證明與原本無異。
被告不得上訴。
檢察官如不服本判決，應於收受送達後20日內向本院提出上訴書
狀，其未敘述上訴之理由者並得於提起上訴後20日內向本院補提
理由書（均須按他造當事人之人數附繕本）「切勿逕送上級法院
」。
                                      書記官  尤朝松
中　　華　　民　　國　　111 　年　　5 　　月　　27　　日
附錄本案論罪科刑法條全文
中華民國刑法第284條
因過失傷害人者，處1年以下有期徒刑、拘役或10萬元以下罰金
；致重傷者，處3年以下有期徒刑、拘役或30萬元以下罰金。